臺灣高等法院臺中分院刑事判決　　　　　　　　　　九十四年度上訴字第六一一號
　　上　訴　人　臺灣苗栗地方法院檢察署檢察官
　　上　訴　人
　　即　被　告　戊○○
　　選任辯護人　羅豐胤
　　　　　　　　王雅泠
　　　　　　　　呂政燁
　　上　訴　人
　　即　被　告　乙○○
　　選任辯護人　呂政燁
右上訴人等因被告等殺人未遂等案件，不服臺灣苗栗地方法院九十三年度訴字第一七
四號中華民國九十四年一月三十一日第一審判決（起訴案號：臺灣苗栗地方法院檢察
署九十三年度偵字第一七四號），提起上訴，本院判決如左：
    主     文
原判決關於戊○○殺人未遂及執行刑部分，與乙○○部分均撤銷。
戊○○、乙○○共同以強暴妨害人行使權利，戊○○處有期徒刑貳年，乙○○處有期
徒刑壹年。
其他上訴駁回。
戊○○所處有期徒刑貳年與上訴駁回所處主刑（即有期徒刑參年陸月，併科罰金新臺
幣貳拾萬元，罰金如易服勞役，以陸個月之日數比例折算）部分，應執行有期徒刑伍
年，併科罰金新臺幣貳拾萬元，罰金如易服勞役，以陸個月之日數比例折算。
    事      實
一、戊○○於民國九十二年六月間某日，在苗栗縣頭份鎮○○路某檳榔攤附近，受年
    籍不詳，音「李孟儒」者之委託，保管不知內有以色列ＩＭＩ廠製造９４１ＦＬ
    型９ｍｍ口徑具殺傷力之制式半自動手槍一枝（含彈匣二個，槍枝管制編號：0
    000000000）及具殺傷力之制式子彈約一百二十三顆之袋子一個，但旋
    於當日將之藏放在其停放於苗栗縣頭份鎮○○路十三號停車場之機車（車牌號碼
    ＦＹＡ─６７０）座位底下之置物箱時，打開發現袋內裝有上開槍、彈，竟仍未
    經許可，基於為「李孟儒」者寄藏之意思而保管持有。嗣於九十三年三月二十一
    日凌晨一時許，在苗栗縣竹南鎮運動公園附近，因其自己駕駛之車號２Ｆ─７３
    ６７號自小客車與甲○○駕駛（車上另承載丁○○及丙○○二人）之車號Ａ９─
    ０３３０號自小客車發生超車糾紛，並遭甲○○以「幹Ⅹ娘」、「幹」、「你家
    死人」等語辱罵，心生不滿。遂即開至附近公園旁找友人乙○○，並要求乙○○
    為其駕駛上開自小客車，自己則改坐於駕駛座右方副駕駛座座位，並囑乙○○駕
    車從後方沿苗栗縣竹南鎮市區街道追趕，欲將甲○○所駕駛之車輛攔下理論，在
    以時速超過八十或九十公里高速追逐下，戊○○因見無從攔下甲○○所駕駛之自
    小客車，為攔下甲○○之自小客車，妨害其行使開車之權利，竟臨時從副駕駛座
    前之置物箱（起訴書誤載從扶手置物箱）中取出於數日前放入，未事先計畫作為
    犯罪用途之上開手槍（含彈匣一個及內有數目不詳之子彈）朝對方汽車輪胎開槍
    ，欲迫使甲○○停車，乙○○見狀力阻未果，但亦基於與戊○○共同妨害甲○○
    開車之權利之犯意聯絡，依照戊○○指示，繼續高速駕車追逐甲○○座車，以供
    戊○○繼續沿路朝甲○○座車共開三或四槍，於追逐約十分鐘後，甲○○不敢再
    開車，被迫停在竹南鎮○○路七十二號竹南分局前方，棄車逃入分局內躲避，戊○○及乙○○二人駕車隨後趕至，仍繼續朝Ａ９─０３３０號車開三或四槍後，
    揚長而去。共造成Ａ９─０３３０號自小客車後車廂被擊中二發、左前門、車體
    Ａ柱、左、右後車輪各被擊中一發，竹南分局編號２１５號偵防車左側車門被擊
    中一發，足生損害於甲○○及竹南分局（偵防車毀損部分，竹南分局未提出告訴
    ，甲○○車子毀損部分，業經甲○○於原審法院審理時撤回告訴）。戊○○事後
    並自行駕車將其持用之槍彈放回其上開機車置物箱內。嗣於同日上午一時十分許
    （起訴書誤繕為二十五分許），在苗栗縣頭份鎮後庄地區最愛ＫＴＶ前，戊○○
    及乙○○在其犯罪未被發覺前，向前來盤查之警員自首表示前揭犯行係其二人所
    為，願接受裁判，戊○○並帶同警察至上開信東路停車場，報繳取出其置放於上
    開機車置物箱內之全部上開槍彈，共扣得手槍（含彈匣二個）一支及子彈一一六
    顆（嗣經鑑驗試射六顆），並在竹南分局前查獲遺留現場已擊發之彈殼三顆，另
    在甲○○上開自小客車左、右後車輪上發現已擊發之彈頭各一顆。
二、案經甲○○、丙○○訴由苗栗縣警察局竹南分局報請臺灣苗栗地方法院檢察署檢
    察官偵查起訴。
    理      由
一、被告戊○○寄藏手槍（含彈匣）及子彈部分：
  (一)上揭事實，業據被告戊○○坦承不諱，核與同案被告乙○○供述情節相符，並
      據被害人甲○○、丙○○、丁○○於原審法院審理時，證述有被自後槍擊之事
      實一致，復有承辦警員彭國燕之職務報告，警員林育旺報告書、搜索同意書、
      苗栗縣警察局竹南分局搜索扣押筆錄、槍彈查獲情形、被害人甲○○所駕Ａ９
      ─０３３０號車輛、竹南分局編號２１５號偵防車上有被射擊痕跡、遺留彈殼
      現場之照片二十二張（四三頁至五二頁、九五至九六頁）、扣押物品目錄表、
      車籍作業系統查詢認可資料、警局刑案查詢報表，及扣案手槍（含彈匣）及子
      彈等物足資佐證。
  (二)如事實欄所示扣案手槍（含彈匣）、子彈等物，經送內政部警政署刑事警察局
      以性能檢驗法、顯微鏡比對法等鑑驗方法鑑驗結果，認分別為具有殺傷力之以
      色列ＩＭＩ廠製造９４１ＦＬ型９ｍｍ口徑之制式半自動手槍一枝（含彈匣二
      個，槍枝管制編號：0000000000）及具殺傷力之制式口徑９ｍｍ子
      彈一一六顆（鑑驗試射六顆）。另於現場查獲之彈頭一顆認係已擊發口徑９ｍ
      ｍ制式銅包衣彈頭、另一顆認係已擊發口徑９ｍｍ制式鉛彈頭；已擊發之彈殼
      三顆之紋痕特徵相吻合，係由上開制式半自動手槍所擊發等情，此有該局九十
      三年四月六日刑鑑字第０９３００６８０５９號鑑驗通知書乙紙在卷可稽（見
      偵查卷第七二頁），另有槍擊案現場彈頭、彈殼位置照片五張（四六、四七、
      九五頁）在卷可資佐證。被告戊○○此部分之犯罪事實，已臻明顯。
二、被告戊○○、乙○○強制罪部分：
  (1)訊據被告戊○○及乙○○對於上揭因超車糾紛，開車欲攔下甲○○之自小客車，
    因甲○○不停車，被告二人為迫使甲○○停車，妨害其開車之權利，遂由乙○○
    開車追逐，戊○○並開槍射擊由甲○○駕駛之小客車之事實，已均坦承不諱，核
    與被害人甲○○、丙○○、丁○○於原審法院審理時所證述之被害情節大致相符
    ，復有承辦警員彭國燕之職務報告，搜索同意書、苗栗縣警察局竹南分局搜索扣
    押筆錄、槍彈查獲情形、甲○○所駕Ａ９─０３３０號自小客車、竹南分局編號
    ２１５號偵防車上有被射擊痕跡、遺留彈殼現場之照片二十二張（四三、五二、
    九五、九六頁）、扣押物品目錄表、車籍作業系統查詢認可資料、警局刑案查詢
    報表，及上開扣案手槍（含彈匣）及子彈等物足資佐證。被告等二人犯強制罪之
    事實，已臻明顯。
  (2)茲應審究著，即被告等二人有無殺人未遂之犯行，本件公訴人認被告等二人有殺
    人未遂犯行，無非以被告戊○○係持制式手槍，朝被其高速追逐中之甲○○之自
    小客車車體開槍射擊，為主要論據。惟訊據被告戊○○及乙○○對於上揭因超車
    糾紛開車追逐，戊○○並開槍射擊由甲○○駕駛，承載丙○○、丁○○自小客車
    之事實，固均坦承不諱，但戊○○辯稱（含辯護意旨）：僅是要攔下甲○○車子
    理論，主觀上並沒有殺人犯意云云。乙○○辯稱（含辯護意旨），有阻止戊○○
    開槍，幫忙開車也僅是協助攔下甲○○車子理論而已，並沒有殺人犯意云云。且
    一致辯稱在追逐中僅射擊甲○○座車輪胎，可以證明並沒有殺人犯意云云。經查
    ：殺人罪之成立，以有殺人之犯意為前提，本件被告戊○○與甲○○只因超車糾
    紛，遭甲○○以「幹你娘」等語辱罵，彼此並無深仇大恨，殊難謂戊○○即興殺
    人之念。次查，被告等之自小客車一直在後追趕甲○○之自小客車，由戊○○自
    後射擊，其中有二發子彈擊中左右後車輪，一發子彈擊中後車廂，足見被告係朝
    後車輪射擊，其所以有一槍擊中後車廂，應係槍法不準所致，故被告戊○○辯稱
    其無殺人之犯行，亦堪採信。從而，公訴人謂被告朝對方車體開槍，而認為被告
    等有殺人未遂之犯意及犯行，殊嫌無據，自難令被告等負殺人未遂之罪責。
三、綜上所述，本件事證已臻明確，被告二人前開之犯行，洵堪認定，應依法予以論
    科。
四、論罪科刑的理由：
  (一)扣案具有殺傷力之以色列ＩＭＩ廠製造９４１ＦＬ型９ｍｍ口徑之制式半自動
      手槍一枝（含彈匣二個，槍枝管制編號：0000000000）及具殺傷力
      之制式口徑９ｍｍ子彈一一六顆（鑑驗試射六顆），係分別屬於槍砲彈藥刀械
      管制條例第四條第一項第一款、第七條第一項之手槍及同條例第四條第一項第
      二款、第十二條第四項之子彈，而被告戊○○受案外人「李孟儒」之託代為保
      管，根據被告戊○○於原審法院審理時供稱：「李孟儒」交給他時，最上面的
      彈匣就有子彈（原審卷二三一頁），且其於警訊時即已供稱：「他（按指「李
      孟儒」者）跟我說他被警方盯的很緊，先寄放在我這裡」。再衡酌上開槍彈，
      重量不輕，戊○○將之藏放於機車座位底下之置物箱時，應可確信已打開看見
      袋內裝有上開槍彈。因此，戊○○此部分所為，係違反槍砲彈藥刀械管制條例
      第七條第四項之未經許可，寄藏手槍罪及同條例第十二條第四項之未經許可寄
      藏子彈罪，而非單純之未經許可持有罪。再者，寄藏係受人委託代為保管，其
 寄藏本身所為之持有，乃寄藏之當然結果，法律上已就寄藏行為為包括性之評
      價，持有部分不另論罪（最高法院七十四年臺上字第三四○○號判例參照）。
      是公訴意旨認被告應論以槍砲彈藥刀械管制條例第七條第四項未經許可持有手
      槍罪及同條例第十二條第四項之未經許可持有子彈罪，容有未洽，惟起訴之基
      本社會事實相同，爰依法變更起訴法條，併予敘明。又被告以一行為，同時寄
      藏手槍一支、子彈一二三顆之行為，觸犯未經許可寄藏手槍罪及未經許可寄藏
      子彈罪二罪名，為想像競合犯，依刑法第五十五條前段之規定，應從一重之未
      經許可寄藏手槍罪處斷。
  (二)又無故寄藏而持有槍砲或彈藥，屬繼續犯，為實質上一罪，若以之犯他罪，兩
      罪間之關係如何，端視開始寄藏而持有之原因為斷，如早已非法寄藏而持有槍
      、彈，後始另行起意犯罪；或意圖犯甲罪而持有槍、彈，卻持以犯乙罪，均應
      以數罪併罰論處。查被告戊○○受「李孟儒」所託而寄藏前揭槍、彈之初，實
      無預見將來會持以犯強制罪之可能。故被告戊○○持前揭制式手槍、子彈射擊
      以犯強制罪，核被告戊○○所為，除違反槍砲彈藥刀械管制條例第七條第四項
      之未經許可寄藏手槍罪及同條例第十二條第四項之未經許可寄藏子彈罪，並犯
      刑法第三百零四條第一項之強制罪，公訴人以其明知對於該高速行駛中之車輛
      開槍射擊，係犯刑法第二百七十一條第二項、第一項之殺人未遂罪，顯有未洽
      ，起訴法條應予變更。被告戊○○所犯前開未經許可寄藏手槍罪及強制罪之間
      ，應屬犯意各別，罪名不同之數罪，應分論並罰之。被告乙○○就強制罪部分
      ，與戊○○之間，有犯意聯絡及行為分擔，應以共同正犯論處。
  (三)又對於未發覺之罪自首而受裁判者減輕其刑，刑法第六十二條定有明文。另犯
      槍砲彈藥刀械管制條例之罪自首，並報繳其持有之全部槍砲、彈藥、刀械者，
      減輕或免除其刑，槍砲彈藥刀械管制條例第十八條第一項亦有明文。查被告二
      人於竹南分局前開完槍後迅速駛離現場，竹南分局雖透過警網，立即追緝一部
      ２Ｆ─７３６７號自小客車，但對於車內成員為何人？有幾人並不清楚（見原
      審卷一五四頁警員林育旺報告書）。再從戊○○事後仍自行駕車將持用槍彈放
      回其上開機車置物箱內，可見並非一路為警員所鎖定並尾隨，再佐以當時正值
      深夜，被告二人行兇後又隨即逃離，時間極為短促，難認偵查機關已發覺為其
      二人所犯。因此，於同日上午一時十分許，在苗栗縣頭份鎮後庄地區最愛ＫＴ
      Ｖ前，戊○○及乙○○在其犯罪未被發覺前，向前來盤查之警員自首表示係前
      揭犯行其二人所為，願接受裁判，戊○○並帶同警察至上開信東路停車場，報
      繳取出其置放於上開機車置物箱內之上開槍彈，共扣得上開手槍（含彈匣二個
      ）及子彈一百十六顆，被告戊○○違反槍砲彈藥刀械管制條例之前開犯行，自
      符合上開減輕或免除其刑之規定；其與乙○○分別所犯強制罪部分，則均依刑
      法第六十二條自首之規定減輕其刑。
  (四)公訴意旨另以：被告戊○○前開所為尚涉有刑法第三百五十四條之毀損罪等語
      。按告訴乃論之罪，告訴人於第一審辯論終結前得撤回其告訴；又告訴乃論之
      罪，告訴經撤回者，應諭知不受理之判決，刑事訴訟法第二百三十八條第一項
      、第三百零三條第一款分別定有明文。本件起訴書認被告戊○○觸犯之刑法第
      三百五十四條之毀損罪，依同法第三百五十七條規定，須告訴乃論，茲告訴人
      業於九十四年一月十七日原審法院進行審理程序時，當庭撤回告訴有筆錄記載
      可稽（原審卷二一五頁），依前揭說明，本應為不受理之諭知，惟此部分與論
      罪科刑之強制罪間，有想像競合之裁判上一罪關係，爰不另為不受理之諭知，
      併此敘明。
  (五)被告戊○○部分：查制式手槍、子彈均屬高度危險之物品，非經主管機關許可
      不得擅自寄藏而持有，以維社會大眾安全，被告無故寄藏而持有制式手槍及數
      量甚多子彈，影響社會治安至深且鉅；邇來我國非法槍枝氾濫，不法之徒動輒
      擁槍自重，輕則以之恐嚇勒索、欺壓善良，重則持之殺人越貨，使百姓聞槍色
      變，嚴重破壞社會秩序。詎料，被告竟因駕車細故即持寄藏保管之制式槍、彈
      射擊被害人甲○○之自小客車。又在竹南分局前仍繼續開槍，行徑極為囂張，
      恃強鬥狠，惡性重大，因此被告戊○○違反槍砲彈藥刀械管制條例之前開犯行
      ，雖因自首報繳全部槍彈，而符合上述減輕或免除其刑之規定，但本院認不宜
      免除其刑，而僅以減輕其刑為適當。
五、原審就被告戊○○未經許可寄藏手槍部分依槍砲彈藥刀械管制條例第七條第四項
    、第十二條第四項、第十八條第一項、刑法第十一條前段、第五十五條、第六十
    二條前段、第四十二條第三項、第三十七條第二項、第三十八條第一項第一款、
    罰金罰鍰提高標準條例第二條，審酌被告雖無前科，但持有子彈甚多，犯罪所生
    之危險甚大等一切情狀，予以科處有期徒刑三年六月，併科罰金新台幣二十萬元
    ，另諭知罰金易服勞役之折算標準。又依被告所犯未經許可寄藏手槍之性質，認
    為有褫奪公權之必要，爰併予宣告褫奪公權三年。末查，扣案具有殺傷力之以色
    列ＩＭＩ廠製造９４１ＦＬ型９ｍｍ口徑之制式半自動手槍一枝（含彈匣二個，
    槍枝管制編號：0000000000）及具殺傷力之制式口徑９ｍｍ子彈一百
    十顆（原扣得一百十六顆，因送鑑驗試射六顆），均屬違禁物，應依法沒收。至
    於鑑驗試射之子彈六顆所遺留之彈頭、彈殼，及現場查扣之彈頭二顆、彈殼三顆
    ，已不具子彈功能，不具殺傷力，已非違禁物，且非屬供被告所有並供犯罪所用
    之物（最高法院八十七年度台上字第一七八號判決、司法院第三十八期司法業務
    研究會研討結論參照），爰不另為沒收之諭知。認事用法量刑，均無不當。公訴
    人上訴意旨，指摘原審量刑過輕，上訴人即被告戊○○上訴意旨，空言指摘原審
    判決此部分不當，均無理由，應予駁回。
六、原審就被告二人開車追逐並持槍射擊甲○○自小客車部分，予以論罪科刑，固非
    無見，惟查，被告二人開槍之目的，在迫使甲○○停車，妨害其開車之權利，並
    非欲殺害甲○○。原審依殺人未遂罪論處，顯有違誤，被告戊○○、乙○○上訴
    意旨，執此指摘原審此部分判決不當，非無理由，自應由本院將之撤銷改判，茲
    審酌被告二人因超車糾紛，即開槍射擊被害人之車輛，犯罪之手段，甚為殘暴，
    犯罪所生之危險亦大，且追擊至警察分局後，仍繼續開槍，可謂目無法紀，影響
    治安甚巨等一切情狀，應予從重量處，其中戊○○之情節尤為重大，故予量處有
    期徒刑貳年，乙○○則處有期徒刑壹年。
七、戊○○所處有期徒刑貳年與上訴駁回所處主刑即有期徒刑參年陸月，併科罰金新
    臺幣貳拾萬元，罰金如易服勞役，以陸個月之日數比例折算部分。應執行有期徒
    刑伍年，併科罰金新臺幣貳拾萬元，罰金如易服勞役，以陸個月之日數比例折算
    。（上訴駁回部分原諭知之褫奪公權與沒收，應併執行之。）
據上論結，應依刑事訴訟法第三百六十八條，第三百六十九條第一項前段、第三百條
、第三百六十四條、第二百九十九條第一項前段，刑法第二十八條、第三百零四條第
一項、第五十一條第五款、罰金罰鍰提高標準條例第一條第一項前段，判決如主文。
本案經檢察官己○○到庭執行職務。
中     華      民      國      九十四  年      四      月      二十八  日
                                臺灣高等法院臺中分院刑事第七庭
                                      審判長法  官  林  榮  龍
                                            法  官  許  秀  芬
                                            法  官  黃  日  隆
右正本證明與原本無異。
檢察官得上訴。
被告等對強制罪不得上訴；戊○○對寄藏手槍部分得上訴。
如不服本判決應於收受送達後十日內向本院提出上訴書狀，其未敘述上訴之理由者並
得於提起上訴後十日內向本院補提理由書（均須按他造當事人之人數附繕本）。
                                            書記官  陳  三  軫
中      華      民      國      九十四  年      四      月      二十八  日
附錄本判決論罪科刑法條：
槍砲彈藥刀械管制條例第七條：
未經許可，製造、販賣或運輸火砲、肩射武器、機關槍、衝鋒槍、卡柄槍、自動步槍
、普通步槍、馬槍、手槍或各類砲彈、炸彈、爆裂物者，處死刑、無期徒刑或七年以
上有期徒刑；處徒刑者，併科新台幣三千萬元以下罰金。
未經許可，轉讓、出租或出借前項所列槍砲、彈藥者，處無期徒刑或五年以上有期徒
刑，併科新台幣一千萬元以下罰金。
意圖供自己或他人犯罪之用，而犯前二項之罪者，處死刑或無期徒刑；處徒刑者，併
科新台幣五千萬元以下罰金。
未經許可，持有、寄藏或意圖販賣而陳列第一項所列槍砲、彈藥者，處五年以上有期
徒刑，併科新台幣一千萬元以下罰金。
第一項至第三項之未遂犯罰之。
槍砲彈藥刀械管制條例第十二條：
未經許可，製造、販賣或運輸子彈者，處一年以上七年以下有期徒刑，併科新台幣五
百萬元以下罰金。
未經許可，轉讓、出租或出借子彈者，處六月以上五年以下有期徒刑，併科新台幣三
百萬元以下罰金。
意圖供自己或他人犯罪之用，而犯前二項之罪者，處三年以上十年以下有期徒刑，併
科新台幣七百萬元以下罰金。
未經許可，持有、寄藏或意圖販賣而陳列子彈者，處五年以下有期徒刑，併科新台幣
三百萬元以下罰金。
第一項至第三項之未遂犯罰之。
刑法第三百零四條：
以強暴、脅迫使人行無義務之事或妨害人行使權利者，處三年以下有期徒刑、拘役或
三百元以下罰金。
前項之未遂犯罰之。
                                                                        Ａ
